【裁判字號】    98,易,1162
【裁判日期】    990226
【裁判案由】    誹謗等
【裁判全文】
臺灣桃園地方法院刑事判決              98年度易字第1162號
公  訴  人  臺灣桃園地方法院檢察署檢察官
被      告  甲○○
選任辯護人  何啟熏律師
上列被告因誹謗等案件，經檢察官提起公訴（98年度偵字第6448
號），本院判決如下：
    主  文
甲○○公然侮辱人，處拘役貳拾日，如易科罰金，以新臺幣壹仟
元折算壹日。
    事    實
一、緣甲○○、丁○○夫婦2 人與丙○○同為桃園縣桃園市○○
    路○段「冠桃園社區」之住戶，而甲○○因其與丁○○前在
    該社區違規停車糾紛所衍生之爭執，而對丙○○心生不滿，
    竟於民國97年7 月1 日上午11時40分許，在該社區內不特定
    人得以共見共聞之社區管理中心辦公室內，基於公然侮辱之
    犯意，向在場之李金龍、裘元愷、謝端娜、何政芬等人以「
    好好笑喔！好好笑的事情，我早上看到一個穿西裝打領帶的
    狗」等語影射、辱罵丙○○而足以貶抑丙○○之名譽。
二、案經丙○○訴由臺灣桃園地方法院檢察署檢察官偵查起訴。
    理    由
一、本案認定犯罪事實所引用之下列供述及非供述證據，均經本
    院依法踐行調查證據程序，檢察官及被告於言詞辯論終結前
    均不爭執各該證據之證據能力，且亦查無依法應排除其證據
    能力之情形，是該等證據之證據能力均無疑義，合先敘明。
二、被告甲○○固不否認有於前揭時、地為上開言詞內容之陳述
    ，然矢口否認有何公然侮辱之犯行，並辯稱：伊並未指明所
    指為何人，且亦未以暗喻之方式影射告訴人，所以不該當刑
    法上所謂「公然侮辱」云云。然查：
  (一)按刑法上之公然侮辱罪，係指侮辱他人，且該侮辱行為係公
    然為之始可成立，而所稱「公然」二字之意義，指以不特定
    人或多數人得以共見共聞之狀況為已足，又解釋多數人，係
    包括特定之多數人在內，至其人數應視立法意旨及實際情形
    已否達於公然之程度而定，至所謂「侮辱」係以不摘示事實
    ，公然侮辱人為其要件，既曰侮辱人，自以特定之人為必要
    ，但不限於指明姓名，分別有臺灣高等法院95年度上易字第
    1091號、臺灣高等法院高雄分院97年度上易字第275 號及81
    年度上易字第949 號等判決意旨可資參照。易言之，公然侮
    辱必係不特定人或多數人得以共見共聞之狀況下，對該特定
    人以不摘示事實之方式而為輕蔑表示之行為，而對該特定人
    為有害於感情名譽之輕蔑表示，足使其精神上、心理上有感
    受到難堪或不快之虞者而言，且該特定人並毋須指名道姓，
    僅需依行為人所表示內容前後結構觀察得特定其指稱之對象
    即可。而本案被告甲○○為上開陳述之場合係其所居住社區
    管理中心辦公室，而凡該社區住戶均可自由進入繳費，被告
    甲○○於偵查中業已坦認（見97年度他字第3720號偵卷第31
    頁），且當日該處在場人數確有不斷增加之情，亦有臺灣桃
    園地方法院檢察署檢察事務官勘驗筆錄暨擷取畫面1 份（見
    同上偵卷第23至27頁）可參，則不僅依該處所之性質確屬不
    特定人均得自由進入而人數有不斷增加之可能，且依本案行
    為時之實際狀態，在場之人數確亦不斷增加，而均得共見共
    聞，核與「公然」之狀態該當。故本案之爭點，厥為被告甲○○在前揭時、地所為之上開陳述，是否該當「侮辱」之概
    念？
  (二)被告甲○○前揭居住社區之管理中心辦公室之監視錄影系統
    所攝錄該處所於97年7 月1 日上午11時40分許前後之畫面及
    內容，經告訴人乙○○、丙○○轉譯之內容，業經被告甲○○表示無意見而具證據能力，而其內容除甲○○前開陳述外
    ，尚有其配偶丁○○於稍早時間所為之陳述；而該陳述內容
    經告訴人乙○○、丙○○對之提起公然侮辱之告訴並經檢察
    官偵查起訴後，業經丁○○坦承不諱並同意改行簡式審判程
    序，業經本院先於99年1 月29日以98年度易字第1162號判決
    ，亦有該判決書正本在卷可索；復參以丁○○所為陳述經轉
    譯後，其內容有「早上有一個穿西裝打領帶夾著尾巴不知往
    哪跑，跑到巷子裡面去，被我老婆看到」之詞（見同上偵卷
    第17頁），且其後所陳述之字句均係抽象不實、影射丙○○
    而足以貶損其名譽之言論，皆據丁○○供承在卷，則依丁○○前開供詞，顯見當日早上其配偶甲○○有跟蹤丙○○之情
    事無疑；且丁○○陳述之內容中有「穿西裝打領帶夾著尾巴
    」等語，亦與被告甲○○自承其有如上陳述內容中「一個穿
    西裝打領帶的狗」、「不是親眼看到還不覺得精彩，走這邊
    也不是，走那邊也不是，那叫驚惶失措，結果他從小巷子竄
    逃出去」等語（見同上偵卷第19頁）均不謀而合。故被告甲○○為上開陳述時，雖未指名道姓，然依其上開陳述內容，
    一般客觀理性之第三人均不難依其所述與丁○○所述上下文
    之前後關連比對後得知其所指涉之對象，且由甲○○所為上
    開陳述亦堪認確有於當日早上跟蹤告訴人丙○○之情，核與
    丁○○所述若合符節；再衡之常情，被告甲○○與丁○○互
    為配偶關係，就日常生活中所發生之若干情事焉有不向彼此
    說明之理，堪認係由被告甲○○跟蹤告訴人後再向丁○○提
    起，此亦與丁○○於社區管理中心所述上開內容相符一致，
    且被告甲○○於進入社區管理中心辦公室後為上開陳述時，
    其配偶丁○○仍在場，並接續於甲○○所為上開陳述後，一
    搭一唱而指陳告訴人丙○○與乙○○曖昧之情（見同上偵查
    卷第19至20頁），亦均有告訴人提出之錄音譯文、臺灣桃園
    地方法院檢察署檢察事務官勘驗筆錄各1 份（見97年度他字
    第3720號偵卷第17至20、23至27頁）可稽。因認由被告甲○○所為陳述前後內容觀之，足認係以「狗」之動物影射告訴
    人丙○○，依經驗法則，指稱他人為狗，誠含有輕蔑他人之
    意並足以貶損他人在社會上之評價、聲譽之虞，從而甲○○
    所為上開陳述內容，縱使未明示係針對告訴人丙○○，仍無
    解於其具有「侮辱」之屬性。
  (三)綜上所述，被告甲○○所為核屬公然侮辱，已堪認定，前開
    所辯核屬事後卸責之詞，不足採信，應依法論科。
三、核被告甲○○所為，係犯刑法第309 條第1 項公然侮辱罪。
    爰審酌被告僅因細故與同為社區住戶之告訴人產生嫌隙，而
    於社區內公開場合內傳述、指摘不雅之字句，貶損告訴人之
    名譽，參酌被告及告訴人之社會地位、智識程度及告訴人受
    損害之程度，未與告訴人達成和解及其未能達成和解之原因
    ，兼衡被告犯後仍圖輕卸而未見悔意及其素行等情狀，量處
    如主文所示之刑，並諭知易科罰金之折算標準。
據上論斷，應依刑事訴訟法第299 條第1 項前段，刑法第309 條
第1 項、第41條第1 項前段，刑法施行法第1 條之1 第1 項、第
2 項前段，判決如主文。
本案經檢察官楊凱真到庭執行職務。
中    華    民    國    99    年    2     月    26    日
                  刑事第七庭審判長法  官  蕭世昌
                                  法  官  蔡世芳
                                  法  官  毛松廷
以上正本證明與原本無異。
如不服本判決應於收受判決後10日內向本院提出上訴書狀，並應
敘述具體理由。其未敘述上訴理由者，應於上訴期間屆滿後20日
內向本院補提理由書( 均須按他造當事人之人數附繕本) 「切勿
逕送上級法院」。
                                  書記官  陳恩如
中    華    民    國    99    年    2     月    26    日
附錄本案錄罪科刑之法條：
中華民國刑法第309條
（公然侮辱罪）
公然侮辱人者，處拘役或 3 百元以下罰金。
以強暴犯前項之罪者，處1 年以下有期徒刑、拘役或5 百元以下
罰金。

司法院資訊處製作；財團法人民間司法改革基金會備份。
